【裁判字號】    99,上訴,362
【裁判日期】    990414
【裁判案由】    偽造文書等
【裁判全文】
臺灣高等法院高雄分院刑事判決         99年度上訴字第362號
上  訴  人  臺灣屏東地方法院檢察署檢察官
上  訴  人
即  被  告  甲○○
上列上訴人因被告偽造文書等案件，不服臺灣屏東地方法院96年
度訴字第1439號中華民國99年1 月5 日第一審判決（起訴案號：
臺灣屏東地方法院檢察署95年度偵字第1037號、95年度偵緝字第
435 號、移送併辦案號：95年度偵字第3145號），提起上訴，本
院判決如下：
     主  文
上訴駁回。
     事實及理由
一、本案經本院審理結果，認第一審以上訴人即被告甲○○犯共
    同連續行使偽造私文書罪，累犯，處有期徒刑貳年貳月。核
    其認事用法及量刑均無不當，應予維持，並引用第一審判決
    書記載之事實、證據及理由（如附件）。
二、檢察官上訴意旨指摘原審量刑過輕云云，經核原審量刑，並
    未逾越法律所規定之範圍，亦未濫用其自由裁量之權限有過
    重或失輕之不當情形，原則上應予尊重，原審就被告之犯行
    已就刑法第57條所揭示之各種量刑條件妥為斟酌，難謂有何
    違法失當之處，是檢察官上訴，指摘原審量刑過輕，請求撤
    銷原判決為無理由，應予駁回。
三、被告甲○○上訴意旨仍否認犯罪，辯稱：丙○○收購N9-616
    3 號事故車並未交給我處理，是他與陳經成自己去修車，我
    未參與修車、出售，而9Q-781號事故車也是丙○○與陳經成
    經手，我祇是向丙○○借錢，證件放在他那邊，他要用我的
    名義辦理過戶我有同意，但不知過戶的車有問題，也不知道
    賣給張先文。另外，丁○○收購7163-DJ 事故車我沒有參與
    ，丁○○私下處理出售我不知情等語，然查被告所辯不可採
    ，業經原審論述甚詳，證人丙○○於本院仍證稱其出資購買
    N9-6163 號事故車後即交給甲○○處理並幫忙出售等情不移
    ，證人丁○○於本院亦證稱其係受雇於被告甲○○之業務員
    ，會幫忙找車進來報給公司，收款也是給公司，並未私下交
    易等詞，參以證人丁○○於原審所證：7163-DJ 這台事故車
    待售，我有報很多人來買，包括我老闆甲○○，我有聽到甲○○也是到處打電話看有沒有人要買，他也有打給陳經成等
    情及證人鄭榮富於原審證述其前往與7163-DJ 事故車車主朱
    雅琳簽約，乃因被告甲○○要求其擔任人頭等節，核與被告
    甲○○於原審坦承當時確開車載鄭榮富去向朱雅琳買車等情
    一致（見原審卷一第229 頁、第141 頁反面、204 頁）。綜
    合觀之，被告甲○○對於該7163-DJ 事故車之交易顯然知情
    ，其辯稱係丁○○私下接件，其不知情，丙○○並未交付N9
    -6163 號事故車由其處理後出售云云均不足採信，其餘被告
    所辯各節，均經原審於判決中明不予採信之理由，本院引
    用之，不再贅述。綜上，被告上訴意旨仍執前詞否認犯罪，
    指摘原判決不當為無理由，上訴應予駁回。
據上論斷，應依刑事訴訟法第368 條、第373 條判決如主文。
本案經檢察官姜麗儒到庭執行職務。
中    華    民    國    99    年    4     月    14    日
                  刑事第九庭    審判長法  官  莊秋桃
                                      法  官  張盛喜
                                      法  官  田平安
以上正本證明與原本無異。
如不服本判決應於收受本判決後10日內向本院提出上訴書狀，其
未敘述上訴理由者，並得於提起上訴後10日內向本院補提理由書
狀（均須按他造當事人之人數附繕本）「切勿逕送上級法院」。
中    華    民    國    99    年    4     月    15    日
                                      書記官  吳福連
附件：
臺灣屏東地方法院刑事判決              96年度訴字第1439號
公  訴  人  臺灣屏東地方法院檢察署檢察官
被      告  甲○○
上列被告因偽造文書案件，經檢察官提起公訴（95年度偵字第10
37號、95年度偵緝字第435 號）及移送併辦（95年度偵字第3145
號），本院判決如下：
    主  文
甲○○共同連續犯行使偽造私文書罪，累犯，處有期徒刑貳年貳
月。
    事  實
一、甲○○於民國93年5 月間，與丙○○（現在本院以98年度訴
    字第133 號另案審理中）共同基於收受贓物、意圖為自己不
    法所有而詐欺、行使偽造私文書之概括犯意聯絡，謀合收購
    事故車，再取得同型車款進行車身、引擎號碼之改造，使該
    改造車輛得假借事故車車籍資料在中古車市場流通，進而轉
    手獲利（俗稱『借屍還魂』手法，以下簡稱之），乃推由丙○○收購車牌號碼N9-6163 號自小客車（原為宋佼鴻所有，
    乃因車禍造成車體嚴重毀損之事故車），復透過不詳管道，
    明知車牌號碼5112-JL 號自小客車係盜竊之贓車（原為夏陳
    美曄所有，乃於93年6 月2 日6 時許，在高雄市○鎮區○○
    路41號附近遭到不詳人士竊走），仍予以收受，再於不詳時
    地，將上開5112-JL 號自小客車之車身、引擎號碼磨去，重
    新偽刻成上開N9-6163 號自小客車之車身、引擎號碼，足生
    損害於失竊車之原所有人及公路監理機關對車籍管理之正確
    性。迨此借屍還魂手法改造車輛完畢，甲○○、丙○○承前
    共同意圖為自己不法所有而詐欺、行使偽造私文書之概括犯
    意聯絡，於93年7 月28日，在屏東縣屏東市○○路657 號甲○○所營「茗豐汽車商行」內，推由甲○○透過不知情之員
    工陳冠豪將上開改造車輛推銷與鍾德金、佯稱該車係來源合
    法之一般中古車云云，致鍾德金未能察覺有異而誤信為真，
    乃同意以新臺幣（下同）29萬元購買該車，後將偽刻車身、
    引擎號碼之該車交付鍾德金而行使之，藉此完成買賣交易。
    嗣於95年4 月14日，為警持搜索票至丙○○位在屏東縣屏東
    市○○路440 號住處，起獲另案借屍還魂車輛，進而循線得
    悉上情。
二、甲○○明知陳經成（另案偵查通緝中）習於取得來源不明車
    輛進行借屍還魂，詎於93年7 月6 日，與陳經成、丙○○承
    前共同收受贓物、意圖為自己不法所有而詐欺、行使偽造私
    文書之概括犯意聯絡，謀合進行借屍還魂手法，推由陳經成
    輾轉自址設臺東縣臺東市○○路109 巷7 號1 樓「東浩汽車
    企業社」不知情之負責人鄭春城處購得車牌號碼9Q-781號自
    小客車（原為方正昌所有，乃因車禍造成車體嚴重毀損之事
    故車），再經甲○○委託不知情之代辦業者王碧珠處理過戶
    至其名下，且申請重新領得「2583-JR 」號車牌，復透過不
    詳管道，明知車牌號碼ZM-3121 號自小客車係盜竊之贓車（
    原為方德瑜所有，乃於93年7 月9 日8 時許，在高雄市前鎮
    區○○○路135 巷附近遭到不詳人士竊走），仍予以收受，
    又於不詳時地，將上開ZM-3121 號自小客車之車身、引擎號
    碼磨去，重新偽刻成上開9Q-781號自小客車之車身、引擎號
    碼，足生損害於失竊車之原所有人及公路監理機關對車籍管
    理之正確性。迨此借屍還魂手法改造車輛完畢、懸掛新領之
    「2583-JR 」號車牌，甲○○、陳經成、丙○○承前共同意
    圖為自己不法所有而詐欺、行使偽造私文書之概括犯意聯絡
    ，先將上開2583-JR 號自小客車登記至丙○○胞妹陳美霞名
    下，後於94年4 月8 日，在上址丙○○住處，推由丙○○將
    上開2583-JR 號自小客車推銷與張先文、佯稱該車係來源合
    法之一般中古車云云，致張先文未能察覺有異而誤信為真，
    乃同意以33萬元購買該車，後將偽刻車身、引擎號碼之該車
    交付張先文而行使之，藉此完成買賣交易。嗣於95年4 月14
    日，為警持搜索票至上址丙○○住處，起獲另案借屍還魂車
    輛，進而循線得悉上情。
三、甲○○另係高雄縣仁武鄉○○路81之63號「中明汽車商行」
    之負責人，丁○○（已審結）則係該行之業務員，詎於93年
    12月間，甲○○與丁○○、陳經成承前共同收受贓物、意圖
    為自己不法所有而詐欺、行使偽造私文書之概括犯意聯絡，
    謀同進行借屍還魂手法，推由甲○○、丁○○向址設高雄市
    ○○區○○路700 之1 號「鑫中楠汽車商行」不知情之負責
    人朱雅琳收購車牌號碼7163-DJ 號自小客車（原為李建勳所
    有，乃因車禍造成車體嚴重毀損之事故車），復由陳經成透
    過不詳管道，明知車牌號碼2627-JU 號自小客車係盜竊之贓
    車（原為戊○○所有，乃於93年12月22日20時許，在基隆市
    ○○區○○街97號附近遭到不詳人士竊走），仍予以收受，
    再於不詳時地，推由陳經成將上開2627-JU 號自小客車之車
    身、引擎號碼磨去，重新偽刻成上開7163-DJ 號自小客車之
    車身、引擎號碼，足生損害於失竊車之原所有人及公路監理
    機關對車籍管理之正確性。迨此借屍還魂手法改造車輛完畢
    ，甲○○、丁○○、陳經成另與洪明聰（已審結）承前共同
    意圖為自己不法所有而詐欺、行使偽造私文書之概括犯意聯
    絡，先暫將上開改造車輛移轉登記至過戶人頭宋學緯名下，
    後由陳經成交付洪明聰上開7163-DJ 號自小客車之車籍資料
    、甲○○所挪用中明汽車商行客戶林俊賢之國民身分證等件
    ，以委請洪明聰至交通部公路總局高雄區監理所屏東監理站
    ，將上開改造車輛申辦移轉登記至過戶人頭林俊賢名下，並
    重新領得「4529-MG 」號車牌予以懸掛。迄於94年1 月下旬
    某日，在屏東縣屏東市某處，由陳經成透過不知情之仲介人
    楊正輝（另經臺灣花蓮地方法院檢察署檢察官為不起訴處分
    確定）將上開4529-MG 號自小客車推銷與乙○○、佯稱該車
    係來源合法之一般中古車云云，致乙○○未能察覺有異而誤
    信為真，乃同意以44萬元購買該車，並交付定金8 萬元委由
    楊正輝轉交陳經成。另於94年2 月15日，在不詳地點，陳經
    成託付洪明聰上開4529-MG 號自小客車，指示其駕駛至屏東
    縣屏東市○○路10號「中華電信股份有限公司」前，將偽刻
    車身、引擎號碼之該車交付乙○○受託人洪佑玲而行使之，
    藉此完成買賣交易，洪明聰並收得乙○○委請洪佑玲給付之
    價金餘款暨相關費用總計38萬5000元，其後復依陳經成指示
    將該筆款項交與丁○○。嗣於94年5 月19日，為警持搜索票
    至乙○○位在屏東縣九如鄉○○村○○街6 號住處，扣得上
    開4529-MG 號自小客車，始循線查獲。
四、案經高雄縣政府警察局湖內分局報告、高雄市政府警察局移
    送臺灣屏東地方法院檢察署檢察官偵查起訴及移送併辦。
    理  由
壹、證據之證據能力
一、被告以外之人於偵查中向檢察官所為陳述，依刑事訴訟法第
    159 條之1 第2 項明文規定原則上得為證據。本件證人丙○○、王碧珠、李建勳、朱雅琳、乙○○、鄭榮富、宋學緯、
    林俊賢、丁○○、洪明聰於偵查中所為陳述，係於檢察官面
    前具結作證，被告甲○○復未抗辯該審判外陳述有何顯不可
    信之情況，亦僅就丙○○、朱雅琳、鄭榮富、丁○○請求行
    使詰問權，依前開法條規定，自均有證據能力。
二、按被告以外之人於審判外之陳述，雖不符刑事訴訟法第159
    條之1 至之4 等規定，惟經當事人於審判程序同意作為證據
    ，法院審酌該言詞陳述或書面陳述作成時之情況，認為適當
    者，亦得為證據；又當事人、代理人或辯護人於法院調查證
    據時，知有刑事訴訟法第159 條第1 項不得為證據之情形，
    而未於言詞辯論終結前聲明異議者，視為有前項之同意；刑
    事訴訟法第159 條之5 定有明文。本件當事人對證人宋佼鴻
    、丙○○、夏美琪、鍾德金、陳冠豪、方正昌、鄭春城、方
    德瑜、張先文、宋勳忠、陳琛田、朱雅琳、戊○○、楊正輝
    、乙○○、洪佑玲、鄭榮富、宋學緯、林俊賢、丁○○、洪
    明聰於警詢或檢察事務官詢問時所為陳述，未於言詞辯論終
    結前聲明異議，本院審酌上開證據作成時，並無不當取供或
    非法取得之情形，認以之作為本案證據亦屬適當，故依法皆
    有證據能力。
貳、實體方面
一、事實欄一部分：
（一）訊據被告甲○○對上開N9-6163 號自小客車於車禍事故撞
      毀後，由宋佼鴻賣給丙○○，另夏陳美曄失竊上開5112-J
      L 號自小客車後，遭改造成上開N9-6163 號自小客車之車
      身、引擎號碼，再經丙○○託售，被告甲○○因而透過陳
      冠豪以正常中古車名義、29萬元代價售與鍾德金等節均不
      爭執，惟否認有何收受贓物、詐欺取財、行使偽造私文書
      等犯行，並辯稱：丙○○委託伊賣車，伊根本不知道該寄
      賣車輛有問題，更沒有什麼借屍還魂犯行云云。
（二）本院之認定：
    1.上開N9-6163 號自小客車原係宋佼鴻所有，乃因車禍事故
      致車體嚴重壞損不堪使用，故宋佼鴻將之變賣與丙○○乙
      節，業經證人宋佼鴻、丙○○證述明確（見警卷第30722
      號第153-154 頁、偵卷第3145號第446 頁；警卷第30722
      號第18頁、偵卷第3145號第297 頁），並有上開N9-6163
      號自小客車之原車主身分證明保證書在卷可考（見偵卷第
      3145號第186 頁）。
    2.上開5112-JL 號自小客車失竊後遭借屍還魂手法，改造成
      上開N9-6163 號自小客車車籍資料乙節，業經證人夏美琪
      證述母親夏陳美曄所有上開5112-JL 號自小客車被不詳人
      士竊走情形明確（見警卷第30722 號第148 頁），並有證
      人鍾德金證稱自被告甲○○處購入車牌號碼「N9-6163 」
      號自小客車乃完整車體、非事故車（見警卷第30722 號第
      173 頁），證人即被告甲○○所營茗豐汽車商行員工陳冠
      豪證稱經丙○○委託、被告甲○○指示，進而處理與鍾德
      金之交易過程綦詳（見偵卷第3145號第433 頁），以及上
      開自小客車之車輛竊盜車牌失竊資料個別查詢報表、車輛
      失竊註銷、車牌遺失證明單、贓物認領保管單、汽車買賣
      合約書、電解還原車身及引擎號碼採證照片等件在卷為憑
      （見警卷第30722 號第150 、152 、175 頁，偵卷第3145
      號第283-284 、288 頁）。
    3.準此，前開購買事故車、收受失竊車、偽製車身及引擎號
      碼進而行使，據以佯騙他人購買改造贓車之犯罪事實，自
      堪認定。故本案關於被告甲○○部分所應審究者，即其是
      否對上揭收受贓物、詐欺取財、行使偽造私文書等犯行，
      與丙○○有犯意聯絡和行為分擔，先予敘明。
（三）經查：
    1.丙○○乃於93年5 月間，收購宋佼鴻因事故壞損之上開N9
      -6163 號自小客車，而於93年6 月間失竊、同型車款之上
      開5112-JL 號自小客車，竟旋於93年7 月間，遭改造成上
      開N9-6163 號自小客車車籍資料，由丙○○委託被告甲○○之茗豐汽車商行予以銷售等節，有前開證人宋佼鴻、丙○○、夏美琪、鍾德金、陳冠豪證述內容等事證足稽。據
      此可見，丙○○購入事故車後，旋即取得同型車款完成借
      屍還魂，再由被告甲○○售與鍾德金，顯然被告甲○○、
      丙○○自始即有犯意聯絡，因此購入事故車、設法取得失
      竊車，繼之改造車身及引擎號碼，使事故車得假借失竊車
      借屍還魂，佯作正常中古車在市場流通交易、向不知情之
      被害人兜售以詐取款項。
    2.至丙○○雖稱：上開N9-6163 號自小客車係甲○○介紹伊
      出資收購，因甲○○說修理該車後可以轉手獲利，伊只是
      聽從此言而出資欲賺取差價，不知道有何借屍還魂等事云
      云（見警卷第30722 號第18頁、偵卷第3145號第297 頁、
      本院卷(二)第224 頁以下），惟據丙○○之供述情節，其既
      稱從未看過上開N9-6163 號自小客車之實際車損情形、未
      評估修理該車之可行性，竟完全聽信被告甲○○所言，即
      認有轉售獲利空間，且出資後全權交由被告甲○○處理、
      自己從不過問（見本院卷(二)第224 頁以下），顯然不合常
      理，無疑丙○○係為推卸參與借屍還魂犯行，而空言泛稱
      自己毫不知情，並虛應諉過予被告甲○○，其說詞自難憑
      採，亦無從採為對被告甲○○有利之認定。
    3.又被告甲○○辯稱：案發時伊經營茗豐汽車商行，丙○○
      的確有託售車牌號碼「N9-6163 」號自小客車，但伊不知
      道這部車是借屍還魂車輛云云。惟被告甲○○既承經營汽
      車商行、從事中古車輛買賣多年，並坦認車行進車之際需
      核對車籍資料、自己賣中古車時有一半以上看得出來車籍
      資料是否有疑等語（見本院卷(一)第141 頁反面、本院卷(二)
      第233 頁反面），果如被告甲○○前開所辯，其僅單純受
      託丙○○寄賣、進行正常中古車交易，衡情於收受上開自
      小客車時，當循一般習慣核對相關文件與該車實際之車身
      及引擎號碼是否相符，而依被告甲○○之專業和經驗，顯
      已察覺該車車體有改造跡痕，詎其並未要求丙○○解釋說
      明或拒絕寄賣，竟直接透過員工陳冠豪處理銷售事宜（見
      本院卷(二)第233 頁反面），顯然悖於常理，無疑被告甲○○自始明知丙○○託售車輛係借屍還魂贓車，其猶以前詞
      置辯，當係出於推諉與丙○○間共犯之收受贓物、詐欺、
      行使偽造私文書等借屍還魂犯行，自無可採為對其有利之
      認定。
（四）綜合上述，本件被告甲○○與丙○○合同謀議，透過收購
      事故車、取得失竊車，進而將改造車輛佯作合法來源車輛
      出售他人等節，洵堪認定，從而此部分犯行罪證明確，應
      依法論科。
二、關於事實欄二部分：
（一）訊據被告甲○○對上開9Q-781號自小客車於車禍事故撞毀
      後，由方正昌賣給陳經成、再過戶至被告甲○○名下、並
      重新申領「2583-JR 」號車牌，另方德瑜失竊上開ZM-312
      1 號自小客車後，遭改造成上開9Q-781號自小客車之車身
      、引擎號碼，掛上新領之「2583-JR 」號車牌，過戶至丙○○胞妹陳美霞名下，復經丙○○以正常中古車名義、33
      萬元代價售與張先文等節均不爭執，惟否認有何收受贓物
      、詐欺取財、行使偽造私文書等犯行，並辯稱：沒介入前
      揭陳經成、丙○○間之汽車交易，至於其中有伊名義之過
      戶記錄，可能是當初伊跟丙○○質押身分證件借錢、丙○○藉此機會冒用伊的名義拿去辦過戶云云。
（二）本院之認定：
    1.上開9Q-781號自小客車原係方正昌所有，乃因車禍事故致
      車體嚴重壞損不堪使用，故將之變賣與鄭春城，再遞次轉
      手給陳經成，復由被告甲○○委請不知情之代辦業者王碧
      珠過戶至其名下、且重新申領「2583-JR 」號車牌乙節，
      業經證人方正昌、鄭春城、王碧珠證述明確（見警卷第30
      722 號第82頁、偵卷第3145號第344-345 頁、偵卷第2497
      號第151 頁），並有上開9Q-781號自小客車之汽車買賣合
      約書、異動登記書、原車主身分證明保證書、車輛買賣讓
      渡書等件在卷可證（見警卷第30722 號第84-85 頁、偵卷
      第3145號第160-161 頁）。
    2.上開2583-JR 號自小客車乃遭借屍還魂手法重新領牌之車
      輛乙節，業經證人方德瑜證述上開ZM-3121 號自小客車被
      不詳人士竊走情形明確（見警卷第30722 號第73頁），並
      有證人丙○○證稱將被告甲○○之上開2583-JR 號自小客
      車移轉登記至胞妹陳美霞名下（見警卷第30722 號第4-5
      、17頁）、證人張先文證稱以女兒張淑芬名義向丙○○購
      入上開2583-JR 號自小客車等交易過程綦詳（見警卷第30
      722 號第87頁），以及上開ZM-3121 號自小客車之領牌照
      登記書、車輛竊盜車牌失竊資料個別查詢報表、贓物認領
      保管單，上開2583-JR 號自小客車之新領牌照登記書、異
      動歷史查詢單、電解還原車身及引擎號碼採證照片等件在
      卷為憑（見警卷第30722 號第74-75 、79頁，偵卷第3145
      號第153 、157 、252 頁）。
    3.準此，前開購買事故車、收受失竊車、偽製車身及引擎號
      碼進而行使，據以佯騙他人購買改造贓車之犯罪事實，自
      堪認定。故本案關於被告甲○○部分所應審究者，即其是
      否對上揭收受贓物、詐欺取財、行使偽造私文書等犯行，
      與陳經成、丙○○等人有犯意聯絡和行為分擔，先予敘明
      。
（三）經查：
    1.陳經成、被告甲○○乃於93年7 月間購入方正昌因事故壞
      損之上開9Q-781號自小客車，而於同月間失竊、同型車款
      之上開ZM-3121 號自小客車，竟旋於同月間遭改造成上開
      9Q-781號自小客車車籍資料、懸掛被告甲○○重新領得之
      「2583-JR 」號車牌，後經丙○○於94年4 月間將該車銷
      售與張先文等節，有前開證人方正昌、鄭春城、王碧珠、
      方德瑜、丙○○、張先文證述內容等事證足稽。據此可見
      ，陳經成、被告甲○○購入事故車後，旋即取得同型車款
      完成借屍還魂，再由丙○○售與張先文，顯然被告甲○○
      與陳經成、丙○○自始即有犯意聯絡，因此購入事故車、
      設法取得失竊車，繼之改造車身及引擎號碼，使事故車得
      假借失竊車借屍還魂，佯作正常中古車在市場流通交易、
      向不知情之被害人兜售以詐取款項。
    2.至丙○○雖稱：單純賣車給張先文，不知道有何借屍還魂
      等事云云（見警卷第30722 號第17頁），然丙○○於本件
      案發時經營屏東縣屏東市○○路140 號之「尚峰木材行」
      ，並非汽車相關行業，卻涉有近十部借屍還魂車輛之交易
      、經檢察官偵查起訴（現在本院以98年度訴字第133 號另
      案審理中），其非但始終無法合理交代一再參與陳經成、
      被告甲○○等人購入、轉賣中古車之情形，亦未能具體說
      明自己出面轉售上開2583-JR 號自小客車與張先文之經過
      ，僅一概推稱車輛來源不明、均係上手問題云云（見本院
      98年度訴字第133 號98年7 月7 日準備程序筆錄第3 頁、
      本院卷(二)第223 頁），已見丙○○顯因己身涉案而閃爍說
      詞、虛應故事之情，其所述內容自難憑採，亦無從採為有
      利於被告甲○○之認定。
    3.又被告甲○○辯稱：沒有介入上開2583-JR 號自小客車之
      交易，至於購入方正昌事故車之過戶資料中出現伊的名義
      ，可能是先前以質押身分證之方式向丙○○借錢，丙○○
      據此機會予以冒用身分資料云云。然被告甲○○僅泛稱其
      與丙○○有金錢借貸，未能提出任何憑據，且無法具體說
      明關於金額、利息、還款方式、清償期限等相關細節，亦
      未能解釋為何需提供身分證進行借款（見本院卷(一)第166
      頁），已見其言是否屬實顯然有疑；另衡一般借貸習慣，
      若非要求提供擔保品或保證人，亦應開立本票作為擔保，
      殊無理由以質押身分證方式行之，更見被告甲○○所述不
      合常理；再者，被告甲○○雖辯稱「係遭冒用身分資料簽
      約過戶，我根本與方正昌事故車交易無關」（見偵卷第31
      45號第518 頁），卻又屢次坦認「方正昌事故車是我提供
      身分資料讓代辦業者王碧珠去處理」（見本院卷(二)第187
      頁反面以下、第227 頁反面），核與證人王碧珠結證：甲○○確有授權代辦該車之過戶等節一致（見本院卷(二)第22
      7 頁），益徵被告甲○○之辯解明顯相互矛盾，當無可採
      為對其有利之認定；遑論被告甲○○自承：無利可圖便不
      會出借自己名義供人辦理車輛過戶等語（見本院卷(二)第22
      7 頁反面），猶見其授權王碧珠辦理上開車輛過戶等事，
      係為日後營利之意思，無疑被告甲○○確與陳經成、丙○○間有收受贓物、詐欺、行使偽造私文書等從事借屍還魂
      牟利之犯意聯絡和行為分擔。
（四）綜合上述，本件被告甲○○與陳經成、丙○○合同謀議，
      透過收購事故車、取得失竊車，改造後重新領牌，進而將
      改造車輛佯作合法來源車輛出售他人等節，洵堪認定，從
      而此部分犯行罪證明確，應依法論科。
三、關於事實欄三部分：
（一）訊據被告甲○○對上開7163-DJ 號自小客車於車禍事故撞
      毀後，由丁○○偕同鄭榮富出面向朱雅琳購買，另戊○○
      失竊上開2627-JU 號自小客車後，遭改造成上開7163-DJ
      號自小客車之車身、引擎號碼，先後過戶至宋學緯、林俊
      賢名下，且重新領牌為上開4529-MG 號自小客車，而以正
      常中古車名義、44萬元代價售與乙○○等節均不爭執，惟
      否認有何收受贓物、詐欺取財、行使偽造私文書等犯行，
      並辯稱：伊只有載鄭榮富前往朱雅琳處買車，自己就離開
      ，之後發生何事伊不清楚；至於宋學緯的身分證伊只是想
      借來替中明汽車商行減稅，不是充作過戶人頭，另外林俊
      賢的身分證雖有借給陳經成供作車輛過戶使用，但伊不知
      陳經成欲使用該證件過戶何車云云。
（二）本院之認定：
    1.上開7163-DJ 號自小客車原係李建勳所有、登記其父李景
      泰名義，乃因車禍事故致車體嚴重壞損不堪使用，故李建
      勳將之變賣與宋勳忠，再遞次轉手給陳琛田，後由朱雅琳
      購至鑫中楠汽車商行之事實，業經證人李建勳、宋勳忠、
      陳琛田、朱雅琳證述明確（見警卷第43號第54、61、70頁
      ，偵卷第1037號第79-82 、92-94 頁），並有上開7163-D
      J 號自小客車之車損照片、汽車買賣合約書、過戶申請登
      記書、異動登記書等件在卷可證（見偵卷第1037號第73-7
      5 、99、106-109 頁）。
    2.上開4529-MG 號自小客車乃遭借屍還魂手法重新領牌之車
      輛乙節，業經證人戊○○證述上開2627-JU 號自小客車被
      不詳人士竊走情形明確（見警卷第43號第127 頁），並有
      證人洪明聰、楊正輝、乙○○、洪佑玲證稱上開4529-MG
      號自小客車交易過程綦詳（見警卷第43號第2 、7-9 、16
      -19 、28-31 、44-45 、135 頁，偵卷第1037號第25-27
      、61-63 頁，本院卷(一)第120 頁反面、第167 頁反面），
      以及上開2627-JU 號自小客車之領牌照登記書、基隆市政
      府警察局車輛協尋遺失證明單、贓物認領保管單、國瑞汽
      車股份有限公司94年6 月13日(94)國品字第67號函覆車身
      及引擎號碼資料，上開4529-MG 號自小客車之異動歷史查
      詢單、過戶遺損換牌登記書、電解還原車身及引擎號碼採
      證照片等件在卷為憑（見警卷第43號第130-132 、151 、
      159-164 頁，偵卷第1037號第51-58 頁）。
    3.準此，前開購買事故車、收受失竊車、偽製車身及引擎號
      碼進而行使，據以佯騙他人購買改造贓車之犯罪事實，自
      堪認定。故本案關於被告甲○○部分所應審究者，即其是
      否對上揭收受贓物、詐欺取財、行使偽造私文書等犯行，
      與陳經成、丁○○、洪明聰等人有犯意聯絡和行為分擔，
      先予敘明。
（三）經查：
    1.中明汽車商行係以被告甲○○為負責人、丁○○為業務員
      ，由渠2 人所共同經營乙節，為被告甲○○與證人丁○○
      同認在卷（見警卷第43號第88頁，偵緝卷第14頁，本院卷
      (一)第39頁反面、第141 頁、第311 頁、第311 頁反面）。
    2.丁○○有意購入上開7163-DJ 號自小客車，帶同鄭榮富前
      往朱雅琳處簽約付款等情，為證人朱雅琳結證綦詳（見偵
      卷第1037號第34、82頁，本院卷(一)第226 頁反面以下）。
    3.鄭榮富所以前往與朱雅琳簽訂契約，乃因被告甲○○要求
      其擔任人頭等節，亦經證人鄭榮富證述明確（見本院卷(一)
      第229 頁），核與被告甲○○坦認：當時確有開車載鄭榮
      富去向朱雅琳買車等語一致（見本院卷(一)第141 頁反面、
      第204 頁）。
    4.供上開7163-DJ 號自小客車辦理過戶登記、重新換牌所用
      宋學緯、林俊賢之身分證，乃由被告甲○○自該2 人處取
      得之事實，為證人宋學緯、林俊賢證稱在卷（見警卷第43
      號第98-99 、109 頁，偵卷第1037號第93-94 頁），核與
      被告甲○○供承：有向宋學緯借身分證、有將林俊賢身分
      證借陳經成等語相符（見偵緝卷第15頁，本院卷(一)第141
      頁反面、第168 頁反面）。
    5.洪明聰受陳經成指示，出面處理上開4529-MG 號自小客車
      之交車與收款，迨完成交易後，同依陳經成指示將所收款
      項38萬5000元交給丁○○乙事，則據證人洪明聰自承不諱
      （見警卷第43號第16-19 頁，偵卷第1037號第25-27 、61
      -63 頁，本院卷(一)第120 頁反面）。
    6.據此可見，陳經成並非中明汽車商行經營成員，竟能將被
      告甲○○、丁○○購入之車輛任意取走，且即時取得同型
      車款遂行借屍還魂，顯然被告甲○○、丁○○2 人自始即
      與陳經成有犯意聯絡，因此購入事故車後由人頭名義交易
      以規避查緝，再設法取得失竊車，繼之改造車身及引擎號
      碼，使事故車得假借失竊車借屍還魂，佯作正常中古車在
      市場流通交易、向不知情之被害人兜售以詐取款項。
（四）證人洪明聰雖係本件共同被告，惟對己所涉犯行業已自白
      不諱（見本院卷(一)第121 頁、第252 頁反面），其罪之認
      定本不因有無供出其餘共犯、其餘共犯涉嫌部分獲判有罪
      與否，而有任何之改變，是若非洪明聰確將車款交與丁○○，殊無必要特地編纂該情，蓋此舉不僅對己毫無助益，
      反增添罹於偽證罪責之危險，足示其前述情節自可採信。
（五）證人鄭榮富雖屢於本件偵審程序中說詞含混不清、閃爍迴
      避，無法精確交代前往朱雅琳處簽訂契約之動機與緣由，
      然觀鄭榮富迭稱「當時本想買輛『貨車』，但還沒有看過
      車子，就直接在鑫中楠汽車商行簽訂契約，契約內容也沒
      有看，亦不知該約係買賣『自小客車』，而且過程中我並
      未出錢，亦無拿到車子，其實我也沒有錢，買車的事情也
      就算了」等情（見警卷第43號第121 頁、偵卷第1037號第
      81-82 頁、本院卷(一)第203 頁以下），可見鄭榮富實際上
      並非確有購車需求，更無購車資金，復對所簽契約內容毫
      無所悉，暨其於本院98年5 月26日審判期日中，明確坦承
      出面簽訂上開7163-DJ 號自小客車之買賣契約，全係基於
      被告甲○○指示、作為交易之人頭等語（見本院卷(一)第22
      9 頁），顯然鄭榮富屢於本件偵審程序中說詞含混不清，
      無非係擔心自己充作人頭可能涉嫌法律責任，因此證述刻
      意閃爍迴避，自難以此遽認鄭榮富所述被告甲○○指示擔
      任人頭等節不可採信。
（六）證人朱雅琳雖一度於本院審理中證稱：沒有印象何人陪鄭
      榮富前來買下上開7163-DJ 號自小客車等語，迄至檢察官
      提示其警詢、偵訊筆錄後，始明確證稱丁○○偕同鄭榮富
      進行簽約、付款等事（見本院卷(一)第224 頁以下），此非
      無可能係因案發時之93年12月間距離朱雅琳到庭作證時之
      98年5 月26日，已過將近5 年，造成朱雅琳之知覺記憶受
      有影響，是其無法精確回憶交易時之來歷經過，尚屬合理
      ，自難以此遽認朱雅琳所述鄭榮富簽約、丁○○付款等節
      不可採信。
（七）證人丁○○雖稱：上開7163-DJ 號自小客車待售訊息有報
      給甲○○，但伊不知後來該車是否交易、如何交易；上開
      4529-MG 號自小客車的買賣更與伊無關；至於洪明聰確實
      來中明汽車商行交付現金給伊，不過那是償還欠款，根本
      沒有收取借屍還魂賣車得款這件事云云。然細究丁○○於
      本件偵審程序中歷次陳述，顯有如下之前後矛盾及不合情
      理：
    1.關於何人購入朱雅琳所售上開7163-DJ 號自小客車乙節，
      丁○○迭稱「我與甲○○經營中明汽車商行，沒有購入上
      開7163-DJ 號自小客車」、「我知道上開7163-DJ 號自小
      客車係陳經成向朱雅琳購入」、「我知道鄭榮富有去看上
      開7163-DJ 號自小客車，他還為此向我詢問車貸之事」、
      「朱雅琳洽售時，甲○○有叫人將該車買進中明汽車商行
      ，但甲○○實際上指示何人我不清楚」、「我告訴甲○○
      關於上開7163-DJ 號自小客車這筆買賣，甲○○有叫陳經
      成去買」云云（見警卷第43號第89頁，偵卷第1037號第14
      4 頁，本院卷(一)第39頁反面、第129 、167 頁、第308 頁
      反面），可見其陳述明顯前後矛盾，且試圖先後卸責至陳
      經成、鄭榮富、被告甲○○身上，此刻意切割案情與自身
      之關連性至為昭然，已見其說詞難以遽採。
    2.關於上開7163-DJ 號自小客車之交易，乃由鄭榮富出面簽
      約、丁○○付款乙節，丁○○屢稱「我不認識鄭榮富，也
      沒有跟他去找朱雅琳簽約」、「我因業務關係認識鄭榮富
      ，知道鄭榮富向朱雅琳簽訂上開7163-DJ 號自小客車之買
      賣契約」、「朱雅琳說我帶鄭榮富前去鑫中楠汽車商行簽
      約、付款，我沒有意見」、「沒有朱雅琳所證情形，我根
      本不曾在場參與買賣」云云（見本院卷(一)第25頁反面、第
      129 頁、第307 頁、第309 頁），可見其陳述明顯反覆無
      常，無疑丁○○為求迴避涉案關連性，終致說詞一再矛盾
      ；復觀丁○○身為中明汽車商行唯一業務員，且為老闆即
      被告甲○○傳達該筆洽售車輛事宜，其竟稱上開7163-DJ
      號自小客車購入結果為何及後續作何處理，全然未悉，此
      情殊難想像；何況丁○○另稱：伊雖與上開7163-DJ 號自
      小客車完成交易無關，然因伊有幫忙介紹該車之待售訊息
      ，故仍自鑫中楠汽車商行取得2 萬元之佣金報酬等語（見
      本院卷(一)第167 頁），則若丁○○如其所言，與該車成交
      毫無關連，衡情鑫中楠汽車商行理應給付佣金給實際仲介
      買主之介紹人，自不可能無端付款給毫不相干之丁○○，
      更見其說詞悖於常理。
    3.關於上開4529-MG 號自小客車由乙○○購買，經洪明聰負
      責交車與收取尾款，其後將該筆款項送交丁○○收執乙節
      ，丁○○迭稱「洪明聰拿錢來還我，不是交付車款」、「
      洪明聰只有欠中明汽車商行，沒有欠我錢」、「洪明聰欠
      我錢，但中明汽車商行營業期間沒跟他收過錢」云云（見
      警卷第43號第90頁，偵卷第1037號第145 頁，本院卷(一)第
      129 頁反面、第168 頁），可見其陳述明顯前後矛盾，況
      經本院詢問「究竟洪明聰欠款對象係丁○○或中明汽車商
      行」時，丁○○竟答稱「因為我挪用中明汽車商行的錢借
      給洪明聰，所以弄不清楚到底算是我借錢給他還是車行借
      錢給他」（見本院卷(一)第129 頁反面、第168 頁），此顯
      與其嗣後另稱「其實我沒有挪用中明汽車商行的錢」並不
      相符（見本院卷(一)第311 頁），更見丁○○屢次說詞歧異
      ，堪認其稱收受洪明聰交付款項係還款云云，顯非事實。
    4.綜上，丁○○前開說詞俱有矛盾反覆及不合常理，無可遽
      採，更無可作為對被告甲○○有利之認定。
（八）至被告甲○○辯稱：只有載鄭榮富前往朱雅琳處買車，自
      己就離開，之後發生何事伊不清楚；至於宋學緯的身分證
      伊只是想借來替中明汽車商行減稅，不是充作過戶人頭，
      另外林俊賢的身分證雖有借給陳經成供作車輛過戶使用，
      但伊不知陳經成欲使用該證件過戶何車云云。惟細究被告
      甲○○關於本件涉案事實之辯解，顯有如下之矛盾反覆及
      不合情理：
    1.關於中明汽車商行由何人經營乙節，被告甲○○先稱「我
      是負責人，丁○○是業務員，但我不知道丁○○向朱雅琳
      洽談上開7163-DJ 號自小客車」，後稱「我不是負責人，
      之前雖曾承租該行與丁○○共同經營，但本件案發時我已
      經離開，也不知道後來中明汽車商行由誰接手」云云（見
      偵緝卷第14-15 頁、本院卷(一)第130 頁），是被告甲○○
      於本件偵審程序中，對於「是否為中明汽車商行負責人」
      此一單純事實，竟有前後完全相反之陳述，已見其說詞之
      可疑。
    2.關於朱雅琳出售上開7163-DJ 號自小客車時，乃由鄭榮富
      簽約、丁○○付款以完成交易乙節，被告甲○○先稱「前
      開購車事宜乃丁○○私下所為、我不知情」，後稱「案發
      期間並未經營中明汽車商行、本案完全與我無關」，又稱
      「丁○○有跟我說過朱雅琳要賣上開7163-DJ 號自小客車
      ，我再轉告陳經成，後來便未再涉入該筆交易」云云（見
      偵緝卷第14-15 頁，本院卷(一)第130 、312 頁），可見其
      辯解明顯前後矛盾，且試圖先後卸責至丁○○、陳經成身
      上，此刻意切割案情與自身之關連性，至為昭然。
    3.關於鄭榮富受被告甲○○指示擔任上開7163-DJ 號自小客
      車之交易人頭乙節，被告甲○○既稱跟鄭榮富不熟、沒有
      過節（見本院卷(一)第141 頁反面、第207 頁反面），顯然
      鄭榮富並無蓄意捏造上情、設詞誣陷之動機與必要，且觀
      被告甲○○所言「單純開車將鄭榮富載往朱雅琳處買車」
      等情，非但無法交代為何自己開設車行，卻於得知鄭榮富
      有購車需求時，竟引介其前往同業選購？更無法解釋為何
      自稱與鄭榮富不熟悉，卻會特地開車載送（見本院卷(一)第
      141 、204 頁、第312 頁反面）？益見被告甲○○辯詞極
      不合理，無疑出於避重就輕所致。
    4.關於宋學緯提供身分證與被告甲○○，之後該身分資料遭
      充作上開4529-MG 號自小客車過戶使用乙節，被告甲○○
      先稱「不知道宋學緯的事情」，後稱「我原想藉人頭員工
      方式替中明汽車商行減稅，所以跟宋學緯借來身分證」云
      云（見偵緝卷第15頁，本院卷(一)第141 頁反面、第168 頁
      反面），已見被告甲○○之辯解明顯反覆，且其另稱：中
      明汽車商行並無稅籍、沒有報稅問題等語（見本院卷(一)第
      229 頁反面），更見被告甲○○不可能索借身分證、謀劃
      減稅事宜，遑論丁○○乃中明汽車商行經營成員，惟稱：
      甲○○不曾向伊要過身分資料報稅等語（見本院卷(一)第30
      9 頁反面），是縱若被告甲○○真有減稅需要，亦無理由
      未曾找實際員工索討身分證，反而試圖對外尋求虛設員工
      ，俱見其前揭說詞確屬不實。
    5.關於林俊賢提供身分證與被告甲○○，之後該身分資料遭
      充作上開4529-MG 號自小客車過戶使用乙節，被告甲○○
      雖稱：因為伊與林俊賢有汽車買賣，為代辦過戶而持有林
      俊賢之身分證，另因陳經成需要身分資料辦理車輛過戶，
      故將林俊賢之身分證給陳經成使用，但伊不知陳經成欲過
      戶何車云云（見偵緝卷第15頁、本院卷(一)第141 頁反面）
      ，然據被告甲○○另稱：陳經成的車來路不明，但他要怎
      麼使用借來的身分證是他的事，也跟伊無關，伊不必在乎
      等語（見本院卷(一)第130 頁、第141 頁反面），可見被告
      甲○○明知陳經成經手來路不明贓車，並需要人頭資料辦
      理車籍過戶，竟積極蒐集、提供身分證給陳經成使用，益
      徵被告甲○○確有收受贓車、行使偽造車身及引擎號碼以
      詐騙他人購買改造車輛之犯意聯絡和行為分擔。
    6.綜上，被告甲○○所辯之詞既有前開矛盾反覆及悖於常理
      ，自無可採為對其有利之認定。
（九）綜合上述，本件被告甲○○與丁○○、陳經成合同謀議，
      透過收購事故車、取得失竊車，改造後利用過戶人頭重新
      領牌，進而與丁○○、陳經成、洪明聰共同將改造車輛佯
      作合法來源車輛出售他人等節，洵堪認定。從而此部分犯
      行罪證明確，應依法論科。
四、按行為後法律有變更者，適用行為時之法律，但行為後之法
    律有利於行為人者，適用最有利於行為人之法律，刑法第2
    條第1 項定有明文；且比較法律孰為有利於行為人時，應就
    罪刑有關之一切情形，比較其全部結果為整體適用，不能割
    裂而分別適用有利益之條文（最高法院27年上字第2615號判
    例意旨參照）。查被告甲○○行為後，刑法及刑法施行法業
    於95年7月1日修正施行，論罪科刑所適用之刑罰法律有所變
    更，爰詳述如下：
（一）刑法第28條共同正犯之範圍，修正後將完全未參與犯罪行
      為實行之陰謀共同正犯及預備共同正犯刪除，雖限縮共同
      正犯之範圍，非僅文字修正，而有新舊法比較適用之問題
      ，然因修正前後均無礙於實行共同正犯之存在（最高法院
      97年度台上字第906 號判決意旨參照），是修正後之規定
      並無對被告甲○○較為有利。
（二）刑法第33條第5 款經修正為「罰金刑新臺幣1000元以上」
      ，與修正前刑法第33條第5 款規定「罰金刑銀元1 元以上
      」有間，比較新舊法結果，新法之罰金刑下限業已提高，
      此部分修正後之刑法亦無較有利於被告甲○○。
（三）修正後刑法刪除第56條關於連續犯之規定，而被告甲○○
      多次收受贓物、詐欺取財、行使偽造私文書，各係基於概
      括犯意為同一罪名，依修正前刑法第56條之規定均屬連續
      犯，分別以一罪論但得加重其刑至二分之一；惟如依修正
      後之新法規定，因連續犯業經刪除，上開各罪即應按數罪
      予以分論併罰。是比較新舊法結果，自以修正前之刑法較
      有利於被告甲○○。
（四）修正後刑法刪除第55條後段關於牽連犯之規定，而被告甲○○所為收受贓物、詐欺取財、行使偽造私文書等罪間，
      具有方法、結果之牽連關係，依修正前之規定應從一重處
      斷；惟修正後之新法因牽連犯業經刪除，即應按數罪予以
      分論併罰。是比較新舊法之規定，應以修正前之刑法較有
      利於被告甲○○。
（五）綜合上述罪刑比較結果，應認被告甲○○行為後之法律並
      無較有利之情形，故依刑法第2 條第1 項前段，適用其行
      為時即95年7 月1 日修正施行前之法律論處。
五、按在紙上或物品上之文字、符號、圖畫、照像，依習慣或特
    約，足以為表示其用意之證明者，以文書論，刑法第220 條
    第1 項定有明文；而車身、引擎號碼係車輛製造廠商出廠之
    標誌，乃表示一定用意之證明，故依刑法第220 條第1 項之
    規定應以私文書論（最高法院66年台上字第1961號判例所示
    意旨可參）。準此，被告甲○○各與丙○○（事實欄一），
    陳經成、丙○○（事實欄二），丁○○、陳經成（事實欄三
    ）以借屍還魂手法，在失竊車上創設事故車之車身、引擎號
    碼，自屬偽造私文書行為。核被告甲○○所為，係犯刑法第
    349 條第1 項之收受贓物罪，同法第339 條第1 項之詐欺取
    財罪，同法第216 條、第210 條之行使偽造私文書罪。被告
    甲○○於事實欄一部分與丙○○，事實欄二部分與陳經成、
    丙○○，事實欄三部分與丁○○、陳經成、洪明聰，各有犯
    意聯絡和行為分擔，為共同正犯。被告甲○○各於事實欄一
    、三部分，利用不知情之員工陳冠豪、仲介人楊正輝對被害
    人鍾德金、乙○○施用詐術，為間接正犯。被告甲○○偽造
    文書之低度行為為嗣後行使之高度行為所吸收，不另論罪。
    被告甲○○先後所犯收受贓物、詐欺取財、行使偽造私文書
    等罪，各係時間緊接、犯罪構成要件相同、基於概括犯意反
    覆為之，為連續犯，均依修正前刑法第56條分別以一罪論並
    加重其刑。被告甲○○前於90年間，因詐欺案件，經臺灣高
    等法院高雄分院以93年度上訴字第659 號判處有期徒刑4 月
    確定，並於93年11月25日執行完畢，有前案紀錄表、刑案資
    料查註紀錄表各1 份可考，其本件所為連續犯行之行為終了
    時間既在前開有期徒刑執行完畢後5 年內，自應論以累犯（
    本件無論依修正前後之規定，均構成累犯，即無有利或不利
    之情形，自無庸為新舊法之比較，最高法院97年4 月22日97
    年度第2 次刑事庭會議決議意旨參照）。被告甲○○同有兩
    種以上刑之加重事由，應依法遞加之。被告甲○○所為取得
    不詳來源贓車、詐騙他人購入借屍還魂車輛、出面交車而行
    使偽造私文書以完成交易等犯行間，有方法、結果之牽連關
    係，應依修正前刑法第55條後段從一重之行使偽造私文書罪
    處斷。至公訴意旨認被告甲○○等人乃基於竊盜而取得上開
    2627-JU 號自小客車，然該車固為戊○○之失竊車輛，但取
    得失竊車輛之原因容有多端，或係本於買賣、受贈、拾獲、
    收受等等，不一而足，此觀被告甲○○等人所持被害人夏陳
    美曄、方德瑜失竊之車牌號碼5112-JL 、ZM-3121 號自小客
    車部分，公訴人僅認定收受贓物而非竊盜即明，由是公訴人
    既未提出任何證據證明渠等確係竊盜取得上開2627-JU 號自
    小客車，自難以推論之方式逕予認定，惟依被告甲○○等人
    一再透過不詳管道收受車輛後，積極從事偽造車身、引擎號
    碼，並有使用人頭名義辦理過戶之情形，顯見其對該車係屬
    贓物知之甚明，是被告甲○○等人取得來源不明車輛進行借
    屍還魂，自應成立收受贓物罪，此部分犯行雖未經檢察官起
    訴，然既與事實欄三已起訴之之詐欺取財、行使偽造私文書
    等犯行間，有牽連犯關係，乃裁判上一罪，當屬起訴效力所
    及，本院自得予以審判，特此敘明。
六、爰審酌被告甲○○已有犯罪前案，業如前述，其素行不佳，
    竟再度犯下本案，顯見未因經歷刑事程序而記取教訓；又被
    告甲○○合同收受贓車、參與借屍還魂暨其後之銷贓行為，
    無異隱蔽竊盜者之犯罪結果、使竊盜行為勢更猖獗，並加重
    遭竊者追索失竊車輛之困難度，犯罪手法惡劣；且被告甲○○犯下多起借屍還魂案件，無視公路監理機關之車籍管理，
    復侵害眾多失竊車主、受詐欺購車者之財產法益，犯罪結果
    影響重大；再被告甲○○犯下本案，卻未就所為表示愧對之
    意，更沒提出任何損害賠償，其顯無悔意，犯後態度不佳等
    一切情狀，量處如主文所示之刑，以資懲儆。末查，被告甲○○之犯罪時間雖係96年4 月24日以前，但經本院宣告逾有
    期徒刑1 年6 月之刑，其所犯詐欺取財罪屬中華民國九十六
    年罪犯減刑條例第3 條第1 項第15款所定不予減刑之罪名，
    從而本件自無適用該條例減刑之餘地（最高法院97年度台非
    字第586 號判決所示意旨可參），一併敘明。
七、不另為無罪諭知部分：
（一）公訴意旨及移送併辦意旨略以：
    1.被告甲○○於93年間，與陳經成、丙○○、胡福仁共同基
      於收受贓物、意圖為自己不法所有而詐欺、行使偽造私文
      書之概括犯意聯絡，謀合進行借屍還魂手法，先收購車牌
      號碼9W-6663 號自小客車（原為張梅英所有，乃因車禍造
      成車體嚴重毀損之事故車），復透過不詳管道，明知車牌
      號碼2233-GN 號自小客車係盜竊之贓車（原為林金丹所有
      ，乃於93年10月18日13時許，在臺南縣永康市○○○路28
      9 號附近遭到不詳人士竊走），仍予以收受，再於不詳時
      地，將上開2233-GN 號自小客車之車身、引擎號碼磨去，
      重新偽刻成上開9W-6663 號自小客車之車身、引擎號碼，
      足生損害於失竊車之原所有人及公路監理機關對車籍管理
      之正確性。迨此借屍還魂手法改造車輛完畢，被告甲○○
      等人進而共同基於誣告，承前意圖為自己不法所有而詐欺
      、行使偽造私文書之概括犯意聯絡，先於93年10月22日，
      提供偽刻車身、引擎號碼之該車與友聯產物保險股份有限
      公司（下稱友聯產物）查勘而行使之，藉此完成竊盜損失
      險投保程序，再於93年11月17日，佯作該車失竊，利用不
      知情之丙○○胞妹陳織娟、妹婿林志勇出面向警方報案而
      未指定犯人誣告，並向友聯產物申請出險，因承辦人員誤
      認該車確已失竊，致使被告甲○○等人詐得35萬2692元理
      賠金。事後，被告甲○○等人承前偽造文書之概括犯意，
      收購車牌號碼2918-FR 號自小客車（原為簡林寶鑾所有，
      乃因車禍造成車體嚴重毀損之事故車），再於不詳時地，
      將實際上並未失竊之上開改造車輛之車身、引擎號碼磨去
      ，重新偽刻成上開2918-FR 號自小客車之車身、引擎號碼
      ，足生損害於失竊車之原所有人及公路監理機關對車籍管
      理之正確性。迨此借屍還魂手法二度改造車輛完畢，後將
      該車暫置丙○○處等待銷售。因認被告甲○○涉犯刑法第
      349 條第1 項之收受贓物，第216 條、第210 條之行使偽
      造私文書，第171 條第1 項之未指定犯人誣告，第339 條
      第1 項之詐欺取財等罪嫌。
    2.被告甲○○於93年間，與丙○○承前共同收受贓物、意圖
      為自己不法所有而詐欺、行使偽造私文書之概括犯意聯絡
      ，謀合進行借屍還魂手法，先收購車牌號碼P4-9626 號自
      小貨車（原為林采樺所有，乃因車禍造成車體嚴重毀損之
      事故車），復透過不詳管道，明知車牌號碼YU-8483 號自
      小貨車係盜竊之贓車（原為黃美誠所有，乃於93年10月15
      日6 時許，在高雄市○○區○○街403 號附近遭到不詳人
      士竊走），仍予以收受，再於不詳時地，將上開YU-8483
      號自小貨車之車身、引擎號碼磨去，重新偽刻成上開P4-9
      626 號自小貨車之車身、引擎號碼，足生損害於失竊車之
      原所有人及公路監理機關對車籍管理之正確性。迨此借屍
      還魂手法改造車輛完畢，被告甲○○等人承前共同意圖為
      自己不法所有而詐欺、行使偽造私文書之概括犯意聯絡，
      於94年3 月25日，在屏東縣屏東市○○路140 號丙○○所
      營「尚峰木材行」處，將該車推銷與鄭昌輝、佯稱該車係
      來源合法之一般中古車云云，致鄭昌輝未能察覺有異而誤
      信為真，乃同意以10萬元購買該車，後經丙○○將偽刻車
      身、引擎號碼之該車交付鄭昌輝而行使之，藉此完成買賣
      交易。因認被告甲○○涉犯刑法第349 條第1 項之收受贓
      物，第339 條第1 項之詐欺取財，第216 條、第210 條之
      行使偽造私文書罪嫌。
    3.被告甲○○與丁○○、陳經成共同基於竊盜之犯意聯絡，
      於93年12月22日20時許，在基隆市○○區○○街97號附近
      ，竊取戊○○所有車牌號碼2627-JU 號自小客車得逞，進
      而遂行借屍還魂。因認被告甲○○涉犯刑法第320 條第1
      項之竊盜罪嫌。
（二）關於(一)1.、2.所示收受贓車、行使偽造私文書、未指定犯
      人誣告、詐欺取財部分：
      公訴人僅以證人丙○○證稱「查獲之借屍還魂贓車係伊購
      自甲○○」云云為唯一論據，認定被告甲○○涉有前開罪
      嫌（見本院卷(二)第188 頁）。惟查：證人丙○○涉有近十
      部借屍還魂車輛之交易，經檢察官以偽造文書等罪嫌提起
      公訴，現在本院以98年度訴字第133 號另案審理中，而證
      人丙○○於其被訴案件始終否認涉案，一概推稱車輛來源
      不明均係上手問題云云（見本院98年度訴字第133 號98年
      7 月7 日準備程序筆錄第3 頁），已見其顯有推諉卸責之
      情；再者，上開借屍還魂車輛之交易過程中，並無證人指
      證被告甲○○確有經手買賣，亦無被告甲○○之過戶記錄
      ，是依既有卷證所示，此情核與前述被告甲○○有罪部分
      中，其和證人丙○○共同從事借屍還魂之模式有間，益徵
      證人丙○○一概指稱「這些借屍還魂贓車都是我向甲○○
      買的」云云，尚無足採為不利於被告甲○○之認定；此外
      ，公訴人亦無其他證據，足資認定被告甲○○有何收受贓
      物、行使偽造私文書、未指定犯人誣告、詐欺取財犯行之
      犯意聯絡和行為分擔，故此部分犯罪當屬不能證明。惟公
      訴人既認被告甲○○此部分牽連犯行使偽造私文書罪嫌，
      與前揭有罪部分之連續行使偽造私文書犯行，有連續犯關
      係，乃裁判上一罪，因審判不可分原則，爰不另為無罪之
      諭知。
（三）關於(一)3.所示竊車部分：
      公訴人所為舉證，至多僅能證明上開2627-JU 號自小客車
      確屬戊○○之失竊車輛，尚無法證明被告甲○○與丁○○
      、陳經成共同竊取得來，業如前述，故此部分犯罪當屬無
      法證明。惟公訴意旨既認被告甲○○此部分罪嫌與前揭有
      罪部分事實欄三之詐欺取財、行使偽造私文書等犯行間，
      有牽連犯關係，乃裁判上一罪，因審判不可分原則，爰不
      另為無罪之諭知。
據上論斷，應依刑事訴訟法第299 條第1 項前段，刑法第2 條第
1 項前段、第216 條、第210 條、第339 條第1 項、第349 條第
1 項、第47條第1 項，95年7 月1 日修正前刑法第28條、第55條
後段、第56條，刑法施行法第1 條之1 第1 項、第2 項前段，判
決如主文。
本案經檢察官曾士哲到庭執行職務
中    華    民    國    99    年     1    月     5    日
                  刑事第四庭  審判長法  官  莊鎮遠
                                    法  官  李謀榮
                                    法  官  江振源
以上正本證明與原本無異
如不服本判決，應於判決送達後10日內向本院提出上訴書狀（應
附繕本），其未敘述上訴理由者，應於上訴期間屆滿後20日內補
提理由書狀於本院，上訴於臺灣高等法院高雄分院。
中    華    民    國    99    年     1    月     6    日
                                    書記官  潘豐益
附錄本判決論罪科刑法條：
刑法第210條
偽造、變造私文書，足以生損害於公眾或他人者，處五年以下有
期徒刑。
刑法第216條
行使第二百十條至第二百十五條之文書者，依偽造、變造文書或
登載不實事項或使登載不實事項之規定處斷。
刑法第339條
意圖為自己或第三人不法之所有，以詐術使人將本人或第三人之
物交付者，處五年以下有期徒刑、拘役或科或併科一千元以下罰
金。
以前項方法得財產上不法之利益或使第三人得之者，亦同。
前二項之未遂犯罰之。
刑法第349條
收受贓物者，處三年以下有期徒刑、拘役或五百元以下罰金。
搬運、寄藏、故買贓物或為牙保者，處五年以下有期徒刑、拘役
或科或併科一千元以下罰金。
因贓物變得之財物，以贓物論。

司法院資訊處製作；財團法人民間司法改革基金會備份。
